臺灣高等法院高雄分院刑事判決　　　　95年度上訴字第2232號
上　訴　人
即　被　告　甲○○
　　　　　　　　　　樓之2
上列上訴人因違反毒品危害防制條例案件，不服臺灣高雄地方法
院95年度訴字第2470號中華民國95年9月29日第一審判決（起訴
案號：臺灣高雄地方法院檢察署95年度毒偵字第5338號），提起
上訴，本院判決如下：
     主  文
原判決撤銷。
甲○○連續施用第一級毒品，處有期徒刑拾月，扣案殘留海洛因
之殘渣袋貳佰陸拾個及注射針筒拾伍支，均沒收銷燬；電子磅
秤臺沒收；又連續施用第二級毒品，處有期徒刑陸月，扣案之
第二級毒品甲基安非他命壹包（含包裝袋，驗前淨重零點肆貳公
克，驗後淨重零點肆公克）、殘留甲基安非他命玻璃吸管貳拾
個，均沒收銷燬，上開電子磅秤臺沒收。應執行有期徒刑壹年
貳月，扣案之第二級毒品甲基安非他命壹包（含包裝袋，驗前淨
重零點肆貳公克，驗後淨重零點肆公克）、殘留海洛因殘渣袋貳
佰陸拾個及注射針筒拾伍支、殘留甲基安非他命玻璃吸管貳拾
個，均沒收銷燬；電子磅秤臺沒收。
     事  實
一、甲○○前於民國94年間，因施用毒品案件，經依臺灣高雄地
    方法院裁定送執行觀察、勒戒後，認有繼續施用毒品之傾向
    ，再裁定令入戒治處所施以強制戒治，嗣因被告執行強制戒
    治戒滿6個月，在戒治所期間表現良好，已無繼續強制戒治
    之必要，而於95年1月16日停止其處分出監。詎其於前開強
    制戒治執行完畢釋放後5年內仍不知悔悟，竟基於施用第一
    級毒品海洛因之概括犯意，自95年1月16日出監後某日起至
    95年6月6日中午12時許止，以每天1、2次之頻率，在高雄市
    鼓山區○○○路1041巷11號21樓之2住處，以針筒注射之方
    式，連續施用第一級毒品海洛因多次。復基於施用第二級毒
    品甲基安非他命之概括犯意，自95年1月16日出監後某日起
    至95年6月7日中午12時許止，以每天1、2次之頻率，在上開
    住所，以將第二級毒品甲基安他命置於玻璃球內燒烤後吸食
    其煙霧之方式，連續施用第二級毒品甲基安非他命多次。嗣
    於95年6月7日下午4時40分許，在上開住處經警查獲，並扣
    得殘留海洛因之殘渣袋263個及注射針筒15支，第二級毒品
    甲基安非他命1包（驗前淨重0.42公克，驗後淨重0.4公克）
    、殘留甲基安非他命之玻璃吸管23個，電子磅秤3臺，經採
    集尿液送檢驗結果，呈嗎啡及甲基安非他命陽性反應，始悉
    上情。
二、案經憲兵司令部鳳山憲兵隊移請臺灣高雄地方法院檢察署檢
    察官偵查起訴。
     理  由
一、卷附後述之憲兵司令部刑事鑑識中心鑑驗通知書、憲兵司令
    部鳳山憲兵隊尿液檢體代號與真實姓名對照表、相片4 張、
    高雄醫學大學附設中和紀念醫院檢驗報告等件，固均屬書面
    之傳聞證據，然本件檢察官、被告已於本院審理調查上開證
    據時，就此證據能力均表示無意見，且本院認為以之作為本
    件論証之證據，均與待證事實具有關聯性，作為本案之證據
    亦屬適當，依刑事訴訟法第15 9條之5 第1 項規定，自得為
    證據。
二、上開時、地各施用第一、二級毒品等事實，業據上訴人即被
    告甲○○於警、偵、原審及本院審理時供認不諱，且其經警
    採集尿液送檢驗結果，呈嗎啡及甲基安非他命陽性反應，此
    有憲兵司令部刑事鑑識中心鑑驗通知書（見偵卷第38頁）、
    憲兵司令部鳳山憲兵隊尿液檢體代號與真實姓名對照表（見
    偵卷第36頁）足憑，另有相片4張在卷可考，復有扣案之殘
    渣袋263個、玻璃吸管23個、注射針筒15支、晶體1包、電子
    磅秤3臺足佐；又扣案之晶體1包及玻璃吸管23個，經送請高
    雄醫學大學附設中和紀念醫院檢驗結果，均呈甲基安分他命
    陽性反應，亦有該院95年8月8日報告編號9508-60、9508-68
    檢驗報告在卷（見原審卷第23、29頁），另扣案之殘渣袋
    263個、注射針筒15支，亦經高雄醫學大學附設中和紀念醫
    院檢驗出有海洛因陽性反應，亦有該院95年8月8日報告編號
    9508-67、9508-71檢驗報告在卷（見原審卷第22、26 頁）
    ，又查被告前於94年間，因施用毒品案件，經原審裁定送執
    行觀察、勒戒後，認有繼續施用毒品之傾向，再裁定令入戒
    治處所施以強制戒治，嗣因被告執行強制戒治戒滿6 個月，
    在戒治所期間表現良好，已無繼續強制戒治之必要，而於95
    年1 月16日釋放出監，此有臺灣高等法院被告前案紀錄表1
    份在卷可查，其於前案強制戒治執行完畢釋放後5 年內，再
    犯本案毒品危害防制條例第10條第1 項、第2 項之罪，本件
    事證明確，其所為顯與該條例第23條第2 項之規定相符，應
    依法論科。
三、核被告所為，係犯毒品危害防制條例第10條第1項之施用第
    一級毒品罪及同條第2項之施用第二級毒品罪。被告持有第
    一級毒品海洛因、第二級毒品甲基安非他命進而施用，其持
    有海洛因、甲基安非他命之低度行為，應為施用之高度行為
    所吸收，均不另論罪。又被告先後多次施用第一級毒品海洛
    因及第二級毒品甲基安非他命之行為，時間各自緊接，所犯
    係構成要件各自相同之罪，顯均係基於概括犯意反覆為之，
    均為連續犯，均應依法論以一罪，並加重其刑（被告行為後
    刑法第56條之連續犯規定業已刪除，而連續犯依修正前刑法
    第56條規定，應以一罪論，但得加重其刑；而依修正後規定
    ，則已無連續犯可資適用，即應將各次犯行以數罪併合處罰
    。是適用修正前關於連續犯規定，較有利於被告）。再被告
    所犯上開二罪，犯意各別，罪名有異，應予分論併罰。
四、原判決對被告予以論罪科刑，固非無見，但查：扣案之玻璃
    吸管23個，經檢驗結果有甲基安分他命陽性反應（如上所述
    ），足見尚有甲基安非他命殘留；另扣案之殘渣袋263 個、
    注射針筒15支，經檢驗結果亦有海洛因陽性反應（如上所述
    ），足見尚有海洛因殘留，原判決未併予宣告沒收銷燬，僅
    諭知沒收，尚有未洽。
五、被告提起上訴，指摘原判決量刑過重，雖無理由，但原判決
    有上述可議，自應撤銷改判。審酌被告施用毒品足以戕害身
    心健康，滋生其他犯罪，惡化社會治安，其經觀察、勒戒、
    強制戒治後，仍再度多次施用毒品，顯見其戒毒之意志不堅
    ，自制力不佳，應有入監矯治之必要，惟念及被告施用毒品
    ，戕害己身，本質上屬於病患性行為，且其犯後均已坦承犯
    行，態度尚可等一切情狀，分別量處如主文所示之刑，並依
    法定其應執行刑。末查扣案之甲基安非他命1 包（驗前淨重
    0.42公克，驗後淨重0.4 公克），為查獲之第二級毒品，另
    扣案之玻璃吸管23個及上開包裝袋，其內均殘留甲基安非他
    命，衡情顯難與毒品完全析離，均應依毒品危害防制條例第
    18條第1 項前段規定，併予宣告沒收銷燬；至因鑑驗耗盡之
    甲基安非他命既已滅失，自無庸再為沒收銷燬之諭知。又查
    獲之殘渣袋263 個、注射針筒15支，其內均殘留海洛因毒品
    ，衡情顯難完全析離，均應依毒品危害防制條例第18條第1
    項前段規定，併予宣告沒收銷燬；另扣案之電子磅秤3 臺，
    係被告所有用以秤量第一級毒品海洛因及第二級毒品甲基安
    非他命，以方便其施用之物，已據被告於原審供明，爰依刑
    法第38條第1 項第2 款規定宣告沒收。至於扣案之攪拌器2
    臺，經送請高雄醫學大學附設中和紀念醫院檢驗結果，呈嗎
    啡及甲基安非他命陰性反應，有該院95年8 月8 日報告編號
    9508-69 、95 08-70檢驗報告各1 紙在卷（見原審卷第24-2
    5 頁），又上開物品係被告用以攪拌咖啡豆所用之物，已據
    被告於警詢及原審供明，爰不為沒收之宣告，附此敘明。
六、退回併辦部分（臺灣台南地方法院檢察署檢察官95年度毒偵
    字第3062號）：
（一）併辦意旨略以：被告基於反覆施用第一、二級毒品犯意，
      又於95年9 月19日上午8 時許，在上開住處，施用海洛因
      及甲基安非他命，於95年9 月22日2時7分許為警在台南縣
      柳營鄉光福村281 之37號搜索時查獲被告在場，經其同意
      採尿送驗而查獲上情。並認為此部分犯行與起訴部分有「
      集合犯」之裁判上一罪關係等語。
（二）然按刑法自95年7 月1 日修正生效，不僅刪除原本第56條
      連續犯之規定，甚至將分則中關於常業犯，即上開最高法
      院迄今唯一明揭為集合犯態樣之規定刪除，自無再將修法
      前向來通說認為成立連續犯態樣之犯罪，予以擴張解釋而
      認屬集合犯，又因被告此部分併辦施用行為，係於95年7
      月1日刪除刑法連續犯規定後所犯，自不能再與上開論罪
      部分之施用犯行論以連續犯（最高法院95年第8次刑事庭
      會議決議參照），本院自難併予審理，應退回由檢察官另
      行處理。
據上論結，應依刑事訴訟法第369 條第1 項前段、第364 條、第
299 條第1 項前段，毒品危害防制條例第10條第1 項、第2 項、
第18 條 第1 項前段，刑法第11條、第2 條第1 項前段、第38條
第1 項第2款 、第51條第5 款，修正前刑法第56條，判決如主文
。
本案經檢察官張其主到庭執行職務。
中　　華　　民　　國　　96　　年　　 2 　　月　　8　　日
                  刑事第一庭    審判長法官　郭雅美
                                      法官　莊崑山
                                      法官　張意聰
以上正本證明與原本無異。
本判決關於施用第二級毒品部分，不得上訴。
如不服本判決關於施用第一級毒品部分，應於判決送達後10日內
向本院提出上訴狀，其未敘述理由者並應於提出上訴狀後10日內
向本院補提理由書（應附繕本）。
中　　華　　民　　國　　96　　年　　 2 　　月　　8　　日
　　　　　　　　　　　　　　　　　　書記官　呂素珍
附錄本判決論罪科刑法條：
毒品危害防制條例第10條
施用第1級毒品者，處6月以上5年以下有期徒刑。
施用第2級毒品者，處3年以下有期徒刑。
